最高法院刑事判決　　　　　　　　　　　　　　　九十一年度台上字第七三六四號
　　上　訴　人　甲○○
右上訴人因違反毒品危害防制條例案件，不服台灣高等法院台南分院中華民國八十九
年九月十四日第二審判決（八十八年度上訴字第一二八四號，起訴案號：台灣台南地
方法院檢察署八十七年度營偵字第九一九、一○八八、一一五○、一二四○號），提
起上訴，本院判決如左：
    主  文
原判決關於甲○○部分撤銷，發回台灣高等法院台南分院。
    理  由
本件原判決認定上訴人甲○○意圖營利並基於概括犯意，自民國八十六年十月至十二
月間，在台南縣後壁鄉頂安村，連續三次以每錢新台幣（下同）一萬元之價格，非法
販賣化學合成麻醉藥品安非他命予蕭清。復承上犯意，於八十七年四、五月間在新
營市，連續二次非法販賣化學合成麻醉藥品安非他命予李仁傑，每次五千元。嗣蕭清
於同年五月十二日下午四時四十分許，在台南縣新營市護鎮里後鎮六十二之一號為
警查獲後，供出上情，乃循線查獲等情。因而撤銷第一審關於上訴人部分科刑之判決
，改判經新舊法比較適用有利於上訴人行為時之法律，論處上訴人連續非法販賣化學
合成麻醉藥品罪刑（處有期徒刑五年二月）。固非無見。
惟查：(一)、有罪之判決書，凡於適用法律有關之重要事項，必須詳加認定，明確記載
於事實欄外，並須於理由內敘明犯罪事實所憑之證據及認定之理由，使事實與理由兩
相一致，方為合法，倘事實欄已有記載，而理由內未加說明，即有判決不載理由之違
法。而麻醉藥品管理條例第十三條之一第二項第一款之非法販賣化學合成麻醉藥品罪
，以行為人有營利之意思，而販入或賣出化學合成麻醉藥品，或二者兼而有之者為構
成要件。故行為人於行為時，其主觀上有無此項營利之意思，自應於事實欄內詳為記
載，然後於理由內說明其憑以認定之證據，始足為適用法律之依據。原判決論處上訴
人連續非法販賣化學合成麻醉藥品罪刑，雖於事實欄記載其有營利意圖，然於理由內
對其主觀上具有營利意圖所憑以認定之證據及其心證理由，則未為任何說明，自屬理
由不備。(二)、原判決事實認定上訴人意圖營利，先後售賣屬化學合成麻醉藥品之安非
他命予蕭清及李仁傑施用等情，理由內並論以麻醉藥品管理條例第十三條之一第二
項第一款之非法販賣化學合成麻醉藥品罪，然對於上訴人所售賣者，何以確屬化學合
成麻醉藥品安非他命乙節，亦未為必要說明，同屬理由欠備。(三)、原判決理由係以李
仁傑於警詢所供伊安非他命是向一位綽號「眼鏡仔」之男子購買，尚未付款，對方讓
伊賒欠，一共向「眼鏡仔」購買二次，第一次是本（八十七）年四月份，在新營市○
○路錢櫃遊藝場內遇到「眼鏡仔」，以五千元向其買一包，亦係賒帳，待有錢再給，
第二次係上周六（即同年五月十六日），在同一地點購買，甲○○就是「眼鏡仔」沒
錯等語，資為認定上訴人確有售賣安非他命予李仁傑之論據。然李仁傑於原審調查時
到庭結證，否認有向上訴人購買安非他命情事，且稱伊與上訴人並不認識，係警察拿
三、四張口卡讓伊指認，伊說認不出來，警察就亂寫，要伊簽名（見原審卷第八十八
頁正、背面）。此與其上開警詢之供詞兩歧，究以何者與事實相符而可採信，原判決
並未敘明其取捨論斷之理由，乃逕採其警詢之供詞為論據，自嫌理由不備。(四)、原判
決事實認上訴人係於八十六年十月至十二月間，連續三次以每錢一萬元之價格，非法
販賣化學合成麻醉藥品安非他命予蕭清，理由內並引蕭清警詢之供詞為其論據。
然依蕭清於警詢供稱伊於八十六年十月至十二月間，先打電話與上訴人約好，再騎
機車至「阿木」家門口與其交易，二次各買一錢，每錢一萬元，共二萬元，另一次購
買三錢，價格為二萬五千元等語（見二○三九號警卷第六頁背面），倘屬無訛，則其
中一次係三錢二萬五千元，每錢價格尚不足一萬元。是原判決事實認其販賣予蕭清
之價格俱為每錢一萬元，即與上開卷證不相符合，有證據上理由矛盾之違法。以上，
或係上訴意旨所指摘，或為本院得依職權調查之事項，應認原判決關於上訴人部分有
撤銷發回更審之原因。
據上論結，應依刑事訴訟法第三百九十七條、第四百零一條，判決如主文。
中      華      民      國    九十一    年     十二     月     十九     日
                              最高法院刑事第十二庭
                                  審判長法官  張  淳  淙
                                        法官  謝  俊  雄
                                        法官  蘇  振  堂
                                        法官  張  春  福
                                        法官  呂  丹  玉
      右正本證明與原本無異
                                              書  記  官
中      華      民      國    九十一    年     十二     月    二十五    日
